【裁判字號】    92,訴,818
【裁判日期】    920912
【裁判案由】    違反野生動物保育法
【裁判全文】
臺灣臺南地方法院刑事判決                          九十二年度訴字第八一八號
    公  訴  人  臺灣臺南地方法院檢察署檢察官
    被      告  甲○○
右列被告因違反野生動物保育法案件，經檢察官聲請以簡易判決處刑（九十二年度偵
字第一九○九號），本院臺南簡易庭認不宜以簡易判決處刑，移請本院刑事庭依通常
程序審理，本院判決如左：
    主  文
甲○○未經主管機關同意，意圖販賣而陳列保育類野生動物產製品，處有期徒刑柒月
，緩刑參年。扣案如附表編號一至四所示之物均沒收。
    事  實
一、甲○○原係販賣工藝品之攤販，其以茶壺、木雕等工藝品與他人換得如附表所示
    之物品，其明知如附表編號一至四所示之物品分別為大象（亞洲或非洲象）象牙
    、玳瑁及犀牛等保育類野生動物之產製品，非經地方主管機關之同意不得買賣。
    詎甲○○竟未經主管機關同意，於九十二年一月二十八日（檢察官誤載為九十一
    年一月二十八日），在臺南市○○路○段六十八號玉器市場內，意圖販賣而陳列
    如附表編號一至四所示之象牙、玳瑁及犀牛角等保育類野生動物產製品。嗣於十
    五時十分許，在上址為警當場查獲，並扣得如附表編號一至四所示物品。
二、案經臺南市警察局第一分局報請臺灣臺南地方法院檢察署檢察官偵查起訴。
    理  由
一、訊據被告甲○○固坦承有意圖販賣而陳列如附表編號一至四所示之保育類野生動
    物產製品之事實，惟辯稱其不知販賣上開物品係違法云云。經查：扣案如附表編
    號一至四所示物品，經送法務部調查局鑑定結果確係保育類野生動物犀牛、玳瑁
    及大象（亞洲象或非洲象）之產製品，有該局九十二年六月二十三日調科字第○
    九二○○一五三九一○號檢驗通知書一紙在卷可按。雖被告以上詞置辯，然查象
    牙、玳瑁、犀牛產製品未經主管機關同意，不得買賣乙節，迭經主管機關透過廣
    電媒體、平面媒體、政府公報、各類出版物品廣加宣導，被告復自承其於九十年
    十月間即以擺攤販賣工藝品為業，是其空言推諉不知，顯與常情有違。末按行為
    人不得因不知法律而免除刑事責任，刑法第十六條前段定有明文，是被告上開所
    辯，亦無解於被告之罪責。此外，並有扣案如附表編號一至四所示之物品及行政
    院農委會野生動物保護小組聯合執行紀錄表一件附卷可資佐證。事證明確，被告
    犯行洵堪認定。
二、核被告甲○○所為，係違反野生動物保育法第三十五條第一項規定，應依同法第
    四十條第一項第二款之意圖販賣而陳列保育類野生動物產製品罪處斷。扣案如附
    表編號一至四所示物品乃係保育類野生動物產製品，此有行政院農業委員會九十
    一年四月二十四日農林字第○九一○○三○七八三號公告之保育類野生動物名錄
    及說明各一份在卷可按，公訴人認上開物品係瀕臨絕種野生動物之產製品，尚有
    未洽，附此敘明。爰審酌被告並無前科紀錄，品行尚佳、因貪圖小利意圖販賣而
    陳列瀕臨絕種野生動物產製品、所為助長盜獵瀕臨絕種野生動物危害自然生態，
    惟所陳列之前開物品數量不多，及被告犯罪後態度等一切情狀，量處如主文所示
    之刑，以資警惕。又被告前未曾受有期徒刑以上刑之宣告，有臺灣高等法院被告
    全國前案紀錄表一份在卷可憑，其經此教訓後，應知所警惕，信無再犯之虞，本
    院認所宣告之刑以暫不執行為適當，併諭知緩刑三年，以勵自新。扣案如附表編
    號一至四所示之保育類野生動物產製品，應依野生動物保育法第五十二條第一項
    後段規定宣告沒收。
三、公訴意旨另認為被告於上開時、地陳列如附表編號五所示物品之行為，亦涉有違
    反野生動物保育法之犯行。惟附表編號五所示物品，經鑑定結果，因無法檢出Ｄ
    ＮＡ序列，故無法判定是否為犀牛類產製品，非屬保育類野生動物產製品，有上
    開法務部調查局檢驗通知書一紙在卷可稽，則被告陳列該物品販賣之行為即非野
    生動物保育法所禁止，不能證明被告犯罪，依法自應為被告無罪之諭知，惟公訴
    人認被告此部分所犯與前開已論罪科刑之有罪部分，係屬事實上一罪之關係，在
    審判上不可分割，爰不另為被告無罪之諭知，亦無庸宣告沒收。
四、據上論斷，應依刑事訴訟法第四百五十二條、第二百九十九條第一項前段，野生
    動物保育法第三十五條、第四十條第一項第二款、第五十二條第一項，刑法第十
    一條前段、第七十四條第一款，判決如主文。
中      華      民      國      九十二    年      九      月    十二    日
                                臺灣臺南地方法院刑事第二庭
                                審判長法  官
                                          法  官
                                          法  官
右正本證明與原本無異。
如不服本判決，應於判決送達後十日內向本院提出上訴狀( 應附繕本 )。
附錄本案論罪科刑法條
野生動物保育法第三十五條：
保育類野生動物、瀕臨絕種及珍貴稀有動物產製品，非經主管機關之同意，不得買賣
或在公共場所陳列、展示。
野生動物保育法第四十條第一項第二款：
有下列情形之一，處六月以上五年以下有期徒刑，得併科新台幣三十萬元以上一百五
十萬元以下罰金：
二、違反第三十五條第一項規定，未經主管機關同意買賣或意圖販賣而陳列、展示保
    育類野生動物或瀕臨絕種及珍貴稀有野生動物產製品者。
附表：
┌──┬────────────┬────┬─────────┐
│編號│  名                稱  │數    量│  備          註  │
├──┼────────────┼────┼─────────┤
│一  │玳瑁雕刻品              │五件    │具玳瑁背甲外觀及化│
│    │                        │        │學組成，為保育類玳│
│    │                        │        │瑁產製品。        │
├──┼────────────┼────┼─────────┤
│二  │象牙雕刻品              │二十六件│呈大象（亞洲象或非│
│    │                        │        │洲象）象牙之特徵，│
│    │                        │        │屬保育類野生動物產│
│    │                        │        │製品。            │
├──┼────────────┼────┼─────────┤
│三  │象牙印章                │二件    │呈大象（亞洲象或非│
│    │                        │        │洲象）象牙之特徵，│
│    │                        │        │屬保育類野生動物產│
│    │                        │        │製品。            │
├──┼────────────┼────┼─────────┤
│四  │犀牛角雕刻品(法務部調查 │一件    │與黑犀牛序列有100%│
│    │局編號A)                │        │相似度，故認為該檢│
│    │                        │        │體極可能為保育類犀│
│    │                        │        │牛之產製品。      │
├──┼────────────┼────┼─────────┤
│五  │疑似犀牛角雕刻品(法務部 │一件    │無法檢出DNA序列， │
│    │調查局編號B)            │        │故無法判定是否為犀│
│    │                        │        │牛角類產製品。    │
└──┴────────────┴────┴─────────┘


司法院資訊處製作；財團法人民間司法改革基金會備份。
